臺灣臺北地方法院民事判決　　　　　　　　　　　八十九年度重訴字第一八三七號
　　原　　　告　泰業營造股份有限公司
　　法定代理人　丁○○
　　訴訟代理人　吳秀菊律師
　　被　　　告　行政院國軍退除役官兵輔導委員會台北鐵工廠
　　法定代理人　沈景鵬
　　訴訟代理人　陳建勳律師
　　複代 理 人　周建才律師
右當事人間請求損害賠償事件，本院於民國九十三年七月八日言詞辯論終結，判決如
左：
    主      文
被告應給付原告新台幣貳仟陸佰伍拾玖萬零伍佰伍拾玖元，及自民國九十一年二月六
日起至清償日止，按週年利率百分之五計算之利息。
原告其餘之訴駁回。
訴訟費用由被告負擔十分之七，餘由原告負擔。
本判決原告勝訴部分，於原告以新台幣捌佰捌拾陸萬肆仟元為被告供擔保後，得假執
行。但被告如以新台幣貳仟陸佰伍拾玖萬零伍佰伍拾玖元，為原告預供擔保，得免為
假執行。
原告其餘假執行之聲請駁回。
    事實及理由
甲、程序方面：
一、被告之法定代理人原為舒善緯，嗣於訴訟進行中變更為沈景鵬，有經濟部工廠登
    記證在卷可佐（見本院卷第一冊第八七頁），沈景鵬已於民國九十年二月二十六
    日具狀聲明承受訴訟（見本院卷第一冊第八四頁），先予敘明。
二、原告原起訴請求被告給付新台幣（下同）一千七百一十一萬二千三百零九元，及
    自起訴狀繕本送達翌日即八十九年十月二十二日起至清償日止，按年息百分之九
    ．五計算之利息（見本院卷第一冊第八頁）。訴訟進行中，原告擴張聲明為請求
    被告給付三千七百一十八萬四千一百二十二元，及自起訴狀繕本送達翌日起至清
    償日止，按年息百分之九．五計算之利息（見本院卷第二冊第二頁），嗣又再減
    縮遲延利息之起算日為九十一年二月六日（見本院卷第四冊第二三五頁），為民
    事訴訟法第二百五十五條第一項第三款、第七款所許，應予准許。
乙、實體方面：
一、原告主張：被告將台灣省自來水股份有限公司（下稱業主）之鯉魚潭淨水場二期
    淨水處理設備之土建工程交由原告承辦，土建工程總價含稅為一億五千二百六十
    萬元。原告依約按期施工，第一至十期之工程款，原告均依約每月估驗計價，並
    給付該月工程款百分之九十，原告依預定進度完成應作工程至第十二期，施作完
    成達一億三千四百二十九萬五千六百二十六元之工程數量，詎被告積欠第十一期
    即八十九年五月份、第十二期即八十九年六月份之估驗款未付，原告屢催被告付
    款，並於同年七月二十二日催告被告安排機械、電氣、儀控等廠商進場施工，詎
    被告於同年七月二十四日以原告遲延為由解除契約，原告不得已停止施作而受損
    ，爰依民法第五百十一條或五百零七條之規定，請求被告賠償原告因契約解除或
    終止所生損害及所失利益。承攬報酬部分被告未給付第十一期工程款二千三百四
    十七萬五千五百九十七元、第十二期工程款五百零四萬四千九百一十八元、扣除
    第十一期、十二期及後續期別工程之預付款一千四百零四萬七千四百六十六元，
    加上第一至十期保留款一千零五十七萬七千五百一十一元，茲請求被告應給付二
    千五百零五萬零五百五十九元之工程款；系爭契約經被告終止，且非可歸責原告
    ，被告應退還原告之履約保證金一百五十四萬元；又原告承攬系爭土建工程扣除
    再下發包費用及工料費用一億一千八百零七萬六千一百零三元後，原告原可得三
    千四百五十二萬三千八百九十七元之利潤，但至今原告只得總報酬百分之六九．
    三一五二七六之工程款，故受有一千零五十九萬三千五百六十三元之利潤損失；
    總計被告應給付原告共計三千七百一十八萬四千一百二十二元。且被告應給付工
    程款遲延所生原告之損害即依投標補充說明第三條付款辦法第六點按年息百分之
    九．五計算之利息等語。並對被告之答辯陳述：Ｋ項管線為土建工程下配合土建
    結構體而施作，位階在土建工程之下，而業主另行發包之管線工程是可單獨發包
    之大工程，其屬性及施工項目、圖說與土建工程項下之Ｋ項管線迥不相同。原告
    已施作完成之Ｋ項管線含過牆管、結構底預埋管件、舊有管線修改、管線專用結
    合陰井、連結管、透水管等計一千七百二十八萬五千零九十七元，原告並未溢收
    Ｋ項管線之工程款。被告扣留保固金，亦無理由等語。暨聲明：(一)被告應給付原
    告三千七百一十八萬四千一百二十二元，及自九十一年二月六日起至清償日止，
    按週年利率百分之九．五計算之利息。(二)願供擔保，請准宣告假執行。
二、被告則以：原告第十一期、第十二期之工作，迄未經被告辦理估驗計價，原告已
    施作而未獲對價之部分究有若干，應由原告舉證。Ｋ項管線工程包含在土建工程
    之合約單價明細表中以乙式統包之方式分包予原告，依投標補充說明第一條、第
    十五條之約定，不屬其他廠商工作範圍，而依業主八十九年五月三十日八九台水
    中工一字第二八三號函後附管件器材用料進度管制表，可知大部分之管線未進場
    、安裝。且業主將統包合約終止後將原告未完成之管線部分，分場內管線及反洗
    配管另行發包其他廠商承攬施作，原告已受領達百分之七十五款項之管線工作，
    事實上全然未施作或完成量未達百分之五。原告已請領之工程款中至少有管線、
    雨水溝、欄杆等工作大部分未施作，但已領得款項。縱使原告得為本件請求，其
    金額中應扣除未扣回之預付款一千四百零四萬七千四百六十六元，及扣除按估驗
    總值百分之二計算之保固金即二百二十六萬四千九百九十七元。依合約第六條第
    三項、第二十條之約定，原告請求合約中止後之利潤損失及利潤計算之方法均乏
    所據。原告亦不得依投標補充說明土建工程部分第三條付款辦法第六點之約定，
    請求按年息百分之九．五計算利息等語，資為抗辯。並聲明：(一)原告之訴及假執
    行之聲請均駁回。(二)如受不利判決，願供擔保請准宣告免為假執行。
三、兩造不爭執之事實：
  (一)被告向業主承攬鯉魚潭淨水場二期淨水處理設備工程，合約總價六億七千四百四
    十萬元。被告將其中土建工程含Ａ至Ｍ項交由原告承攬，兩造約定總價一億五千
    二百六十萬元，其中Ｋ項管線為二千三百零四萬六千七百九十六元。兩造約定之
    完工日期為四百九十日曆天。
  (二)系爭契約依循之約定，除兩造之工程合約外，尚包括業主與被告所簽工程合約之
    內容。
  (三)業主於八十九年七月二十日以被告進度落後百分之四八．三，被告未將未進場之
    機械、機電、儀控等設備訂購合約交予業主之中區工程處參核之理由，對被告終
    止統包合約。
  (四)原告於八十九年七月二十二日催告被告三日內安排機械、電氣、儀控等廠商進場
    施工。
  (五)被告八十九年七月二十四日以鐵產字第二○八五號函以原告遲延工程進度為由
    解除系爭契約。
    上開事實為兩造所不爭執，並據原告提出被告不爭執其真正之台北鐵工廠廠外工
    程分包合約、被告與業主間之統包工程合約、業主終止統包合約函、原告催告函
    、原告函各一件（參見本院卷第三冊第三二三至三二九頁、第三三○頁至三三三
    頁、第一冊第五一頁、第三冊第三四一頁、第一冊第五三頁），及兩造提出之合
    約單價明細表（見本院卷第一冊第一○六頁、第三冊第九九頁）為證，堪信為真
    實。
四、經查：
  (一)原告依約需依業主審訖之藍圖施工，且被告所送土建部分工程圖說第三次送審於
    八十八年六月十四日方經業主同意認可，同年月二十九日核發建造執照，被告擬
    定同年七月十四日開工之情，有業主八十八年六月十四日八八台水工字第一六九
    七六號函、建造執照、被告八十八年七月七日鐵產字第一八二一號函可考（見
    本院卷第三冊第三三四至三三六頁），則以兩造約定之完工日期四百九十日曆天
    計算，在被告於八十九年七月二十四日通知原告解除合約時，原告尚未逾完工期
    限，且被告已不再為工期之抗辯（見本院卷第四冊第二三四頁），而台灣省結構
    工程技師公會鑑定結果亦認原告之完工期限為八十九年十月十四日始到期，原告
    並無遲延完工之情形，原告至八十九年六月底估驗土建工程施工進度為百分之八
    十八，有台灣省結構工程技師公會鑑定報告書第七至十一頁在卷可佐（見本院卷
    第三冊第二八至三二頁）。是被告於八十九年七月二十四日以被告遲延工程進度
    為由解除本件合約，應屬無據。
  (二)惟按民法第五百十一條規定工作未完成前，定作人得隨時終止契約，但應賠償承
    攬人因契約終止而生之損害。本件被告於八十九年七月二十四日以原告遲延工程
    進度為由解除系爭合約，固屬無據，但依上開規定，原告本即得不附理由隨時終
    止系爭承攬契約，故應認系爭承攬契約業於八十九年七月二十四日因原告任意終
    止而終止。承攬人承攬工作之目的，在取得報酬，因在終止前，原承攬契約既仍
    屬有效，是此項定作人應賠償因契約終止而生之損害，自應包括承攬人已完成工
    作部分之報酬及其就未完成部分應可取得之利益，但應扣除承攬人因契約消滅所
    節省之費用及其勞力使用於其他工作所可取得或惡意怠於取得之利益，始符立法
    之本旨及公平原則。
五、茲先就原告主張已其已完成工作部分之報酬，審酌如下：
    原告主張其已施作完成達一億三千四百二十九萬五千六百二十六元之工程數量，
    第十一期土木工程款為二千三百四十七萬五千五百九十七元、第十二期土木工程
    款為五百零四萬四千九百一十八元之事實，固為被告所否認，惟查：
  (一)第一至十二期之估驗款業經被告委託之設計監造廠商即訴外人聯慶實業有限公司
    （下稱聯慶公司），及被告之工地主任楊之菁確認並按實際施工進度估驗計價完
    成之事實，經原告提出工程計價總表、分包工程進度款申請書、工程計價估驗明
    細表（見本院卷第三冊第三五二至三八七頁）為證：
  1.經監造之聯慶公司及被告之工地主任楊之菁審核後簽章之第十期工程計價總表、
    分包工程進度款申請書（見本院卷第三冊第三七一、三七二頁）記載施工累計一
    億零五百七十七萬五千一百一十一元，而第一至九期之分包工程進度款申請書、
    工程計價估驗明細表、工程計價總表亦經聯慶公司及楊之菁簽章（見本院卷第三
    卷第三五二至三七○頁）。且各期分包工程進度款申請書均有載明「付款辦法：
    每期或按月按實際進度支付90%工程款」，是原告主張第一至十期之工程保留款
    為一千零五十七萬七千五百一十一元，被告迄未清償，即屬可取。
  2.依經被告之工地主任楊之菁簽章之第十一期工程計價總表，及經楊之菁及設計監
    造廠商聯慶公司簽章之第十一期分包工程進度款申請書及工程計價估驗明細表（
    見本院卷第三冊第三七三至三八○頁）所示，累計計價金額一億二千九百二十五
    萬零七百零八元，其中第十一期施作金額為二千三百四十七萬五千五百九十七元
    。
  3.依經聯慶公司簽章之工程計價總表、分包工程第十二期進度款申請書、工程計價
    估驗明細表所示原告施工累計已達一億三千四百二十九萬五千六百二十六元，其
    中第十二期施工金額為五百零四萬四千九百一十八元（見本院卷第三冊第三八一
    至三八七頁）。
  (二)且證人即被告之工地主任楊之菁結證稱：原告有按預定進度施作，且原告確實有
    施作至第十一、十二期之進度，設計監造公司也確認原告已做到此進度，請款金
    額已經被認可等語（見本院卷第三冊第三八八至三九○頁）明確。
  (三)又台灣省結構工程技師公會鑑定結果亦認原告第一期至第十二期已施作完成工程
    累計達一億三千四百二十九萬五千六百二十六元之工程進度，且其中第十一期已
    完成之土木工程款為二千三百四十七萬五千五百九十七元、第十二期已完成之土
    木工程款為五百零四萬四千九百一十八元。有台灣省結構工程技師公會鑑定報告
    書第十二至十八頁、第三二至三六頁附卷可佐（見本院卷第三冊第三三至三九頁
    、第五三至五七頁）。被告辯稱：原告已請領之工程款中至少有管線、雨水溝、
    欄杆等工作大部分未施作，但已領得款項云云，實無足憑採。
  (四)另參以工程合約終止後，業主會同被告、原告於八十九年九月四、五日進行初驗
    及於八十九年十月廿七日進行驗收手續，業主依其與被告間合約規範2-12-4付款
    辦法第一點所示挖方、混凝土之單價（見本院卷第三冊第一三三頁），就土建部
    分完成之挖方及混凝土數量辦理結算，結果為一億三千四百二十八萬八千三百八
    十五元之情，有台灣省自來水公司營繕工程初驗紀錄、驗收紀錄、結算總表、結
    算明細表在卷可參（參見本院第三冊第三九一至三九四頁），並經證人即業主之
    員工丙○○結證稱：上揭驗收沒有勘估管線部分完成量，僅就混凝土數量結算，
    結算結果一億三千四百二十八萬八千三百八十五元都是原告施作的等語（參見本
    院卷第四冊第一一七至一一八頁）。上開業主與被告間僅就土建部分之挖方、混
    凝土結算金額即達一億三千四百二十八萬八千三百八十五元，與兩造間第一至第
    十二期之全部土建及含Ｋ項管線工程之總估驗款為一億三千四百二十九萬五千六
    百二十六元相較，兩者僅相差數千元，足佐原告主張其已施作完成土建含Ｋ項管
    線工程達一億三千四百二十九萬五千六百二十六元之工程數量等語，誠屬可信。
  (五)呈上所述，原告主張其已施工完成共一億三千四百二十九萬五千六百二十六元，
    其中第十一期土木工程款為二千三百四十七萬五千五百九十七元，第十二期土木
    工程款為五百零四萬四千九百一十八元，扣除第十一期、十二期及後續期別工程
    之預付款共計一千四百零四萬七千四百六十六元，加上第一至十期保留款一千零
    五十七萬七千五百一十一元，原告應得請求被告給付二千五百零五萬零五百六十
    元（00000000＋0000000-00000000＋00000000＝00000000），但原告就此部分僅
    請求被告給付二千五百零五萬零五百五十九元，應予准許。
六、次就原告請求返還履約保證金，及賠償所失利益、遲延利息部分，論述如下：
  (一)履約保證金部分：
    查兩造於系爭分包合約第十九條約定：「乙方（原告）繳交甲方（被告）之押標
    金新台幣壹佰伍拾肆萬元，留作履約保證金，如有發生解約情形，乙方工程尾款
    不敷甲方費用及損失時，甲方得逕自保證金扣取，工程完工後而無重大延誤工期
    及缺失時，保證金餘額全數發還。」，被告對其應發還原告履約保證金復未加以
    爭執（參見本院卷第二三四頁），且未主張及證明有工程尾款不敷其費用及損失
    之情形，是原告請求被告返還履約保證金一百五十四萬元，亦屬有據。
  (二)所失利益﹕
  　原告主張其承攬系爭工程之報酬一億五千二百六十萬元，扣除其再下發包及工料
    費用一億一千八百零七萬六千一百零三元後，原告本可得三千四百五十二萬三千
    八百九十七元之利潤，但至今原告只受領總報酬百分之六九．三一五二七六之工
    程款，故原告受有一千零五十九萬三千五百六十三元之利潤損失（00000000×【
    100 % - 69.315276 %】= 00000000 ）云云，為被告所否認。原告固提出廠商合
    約明細表一紙、發包工程合約書數件以證明其與其下包合約之金額共計一億一千
    八百零七萬六千一百零三元，惟就該廠商合約明細表一紙、發包工程合約書數件
    （見本院卷第三冊第四三三頁、四三四至四七五頁）觀之，原告與訴外人鴻基工
    程行、燁鑫實業有限公司、正澄有限公司、承旺有限公司、民峰實業股份有限公
    司等三十七人間之契約內容為鋼筋綁紮、止水帶、鋼筋材料、混凝土、混凝土壓
    孔料、PVC整流孔工資，臨時水電、辦公家具、活動廁所、吊車、保利龍材料、
    泥作．．．等，但原告向被告承攬之項目為分水快混池原水渠、膠羽池、沈澱池
    、快濾池、廢水池、污泥濃縮池、貯藥槽、乾燥床、加氯室、鼓風機室、控制室
    、Ｋ項管線、試水費等，有合約單價明細表在卷可考（見本院卷第三冊第九九頁
    ），另參以原告第一至第十二期之施工細項（參見本院卷第五五至五七頁），可
    見原告提出之廠商合約明細表一紙、發包工程合約書數件所載項目，未能涵蓋原
    告承攬系爭土建含Ｋ項管線工程所需之全部人工及材料等成本，是原告進而主張
    扣除該費用後其可得之利潤為三千四百五十二萬三千八百九十七元云云，並不足
    取。況原告主張其僅收受總工程款百分之六九．三一五二七六，而受有上開利潤
    約百分之三十．六八之所失利益云云，顯未扣除其已完成工作部分依本判決第五
    點所述其得向原告請求賠償之報酬部分，亦有未合。原告就其主張所失利益，復
    未另行確切舉證證明以實其說，是其請求被告賠償一千零五十九萬三千五百六十
    三元之利潤損失云云，洵無足取。
  (三)遲延利息損害部分：
    原告主張依投標補充說明第三條付款辦法第六點，原告受有按年息百分之九．五
    計算利息之損害云云，為被告所否認，且查兩造於投標補充說明第三條付款辦法
    第六點係約定：「本工程如因甲方（被告）先行墊付購料款或工程款時（超出甲
    方向業主領取預付款或計價款之金額），其所發生之利息由乙方（原告）負擔。
    按銀行融資利率（年利率9.5％ ）計算。每月底於甲方通知三日內繳交．．．。
    」，並非就被告遲延給付工程款、遲延返還履約保證金時所為遲延利息之約定，
    亦非就終止合約後損害賠償利息之約定，原告據此請求按週年利率百分之九．五
    計算之利息損害，即非有據。而按應付利息之債務，其利率未經約定，亦無法律
    可據者，週年利率為百分之五；又遲延之債務，以支付金錢為標的者，債權人得
    請求依法定利率計算之遲延利息。民法第二百零三條、第二百三十三條第一項前
    段定有明文。是原告請求之遲延利息僅在依法定利率即週年利率百分之五計算之
    遲延利息範圍內，方可准許，超過部分之利息請求，則不應准許。
七、再就被告主張扣款之金額，論述如下：
  (一)Ｋ項管線部分：
    被告雖對Ｋ項管線之施工數量有爭執，並辯稱：依投標補充說明第一條、第十五
    條之約定，不屬其他廠商工作範圍者均屬原告承攬範圍，依業主之管件器材用料
    進度管制表，大部分之管線仍未進場、安裝，業主將合約終止後另行發包其他廠
    商承攬施作，故原告已領達百分之七十五之管線工作，事實上完成量未達百分之
    五云云。然查：
  1.原告主張其配合土建結構體而施作之Ｋ項管線工程至八十九年四月止即累計施作
    完成一千七百二十八萬五千零九十七元金額之事實，有經被告之工地主任楊之菁
    審核後簽名確認之第六期、第九期、第十期工程計價估驗明細表各一件（見本院
    卷第三冊第三百六十二頁、第三百六十九頁、第三百七十一頁）為證，其上顯示
    Ｋ項管線工程在第六期、第九期、第十期工程計價之金額分別為六百九十一萬四
    千零三十九元、五百七十六萬一千六百九十九元、四百六十萬九千三百五十九元
    ，且證人即被告之工地主任楊之菁結證稱：原告有按預定進度施作，設計監造公
    司也確認原告已做到第十一、十二期之進度等語（見本院卷第三冊第三八八至三
    九○頁）明確。是原告主張其已施作完成之Ｋ項管線工程未稅為一千七百二十八
    萬五千零九十七元，應堪採信。
  2.又台灣省結構工程技師公會鑑定結果亦認原告承攬之Ｋ項管線工程已施工完成之
    工程款未稅累計已達一千七百二十八萬五千零九十七元。有台灣省結構工程技師
    公會鑑定報告書第十二至十八頁、第三二至三三頁在卷可佐（見本院卷第三冊第
    三三至三九頁、第五三至五四頁）。
  3.被告雖辯稱：業主於終止統包合約後，就管線部分以場內管線及反洗配管發包，
    足證原告就Ｋ項管線之施作完成量未達百分之五云云，但業主重新發包之場內管
    線及反洗配管等工程，係業主於終止統包合約及重新檢討分析後，再重新辦理設
    計，與被告原統包規劃設計之圖說內容不相符之情，有業主中區工程處九十二年
    一月十六日台水中工一字第○九二○○○○三七○─○號函可考（參見本院卷第
    三冊第七四頁），且證人甲○○○○結證稱：原設計圖上管線非全屬原告應施作
    之管線，還有其他公司應施作之管線，原設計圖與業主重新發包之圖基準點也不
    同，無法僅憑原設計圖與業主重新發包之圖比對出原告未施作之管線數量等語（
    參見本院卷第三冊第四二六至四二九頁），且證人即業主之員工詹淡風結證稱：
    終止合約時大部分之土建工程及配合土建部分之過牆管都已經施作，為避免侵犯
    被告原先設計之智慧財產權，所以業主不根據其與被告之合約圖，而重新設計等
    語（參見本院卷第四冊第一一五頁），以業主重新發包之情況，顯不足以據以推
    斷原告全然未施作或僅施作Ｋ項管線未達百分之五之進度。被告以業主於終止統
    包合約後，另行發包其他廠商承攬施作場內管線及反洗配管等管線工程為由，辯
    稱原告就Ｋ項管線之施作完成量未達百分之五云云，並不足取。
  4.另被告所提業主八十九年五月三十日八九台水中工一字第二八三八號函所附施工
    進度檢討會會議紀錄及器材用料進度管制表（見本院卷第一冊第一○七至一二三
    頁），其中會議紀錄係載被告之總工程進度僅百分之四九，機械、電氣、儀控等
    前可全部施工完成等語。另業主之用料進度管制表，係屬業主針對被告整個統包
    工程器材用料進度之管制，均不足以證明原告就Ｋ項管線之施作完成量未達百分
    之五。
  5.呈上所述，原告主張其向被告承攬之Ｋ項管線工程已施工完成之工程款累計達一
    千七百二十八萬五千零九十七元，堪信屬實。業主於終止統包合約後另行發包之
    場內管線及反洗配管等管線工程之金額，及被告所提業主八十九年五月三十日八
    九台水中工一字第二八三八號函所附施工進度檢討會會議紀錄及器材用料進度管
    制表，均不能證明原告僅完成Ｋ項管線工程未達百分之五，且證人即業主之員工
    乙○○結證稱：以新舊設計圖比對，亦無法比對出原告原來完成之管線數量等語
    （參見本院卷第四冊第一六五至一六六頁）。被告聲請將業主新設計圖、被告之
    舊設計圖，及照片等再送其他機關鑑定Ｋ項管線之施工數量，核無必要。被告所
    辯原告僅完成Ｋ項管線工程百分之五，但被告溢付Ｋ項管線工程款高達百分之七
    十五以上之變態事實云云，自不足取。堪認被告依Ｋ項管線施工進度於第六、九
    、十期分三次估驗計價後，所給付原告Ｋ項管線部分之工程款共一千七百二十八
    萬五千零九十七元，並無溢付或溢領之情形，被告主張以該款項扣抵原告請求之
    第十一、十二期工程款，自屬無據。
  (二)預付款及保固金部分：
    被告辯稱：依第十一期分包工程進度款申請書可知被告未扣回預付款一千四百零
    四萬七千四百六十六元，原告請求之金額應扣除該預付款，及按估驗總值百分之
    二計算之保固金二百二十六萬四千九百九十七元云云。但查：
  1.原告於本件訴訟請求之金額已扣除第十一期、十二期及後續期別工程之預付款共
    計一千四百零四萬七千四百六十六元，有第十一期、第十二期分包工程進度款申
    請書二件可佐（見本院卷第三冊第三七七頁背面、第三八一頁），被告辯稱應再
    扣除該款項，顯係重複扣除，自不足取。
  2.又兩造間簽訂之系爭分包合約第九條第一項固約定：「餘款及工程尾款，俟全部
    工程完工經業主正式驗收合格，並將結案尾款撥廠，乙方（原告）辦妥保固切結
    書後，甲方（被告）保留業主結案總價百分之二保固金一併付清尾款（保固金見
    本條款第十八條）。」、第十八條第一項約定：「本合約第九條一項所指保固金
    ，依據業主結案總價金額計算，甲方於乙方工程款內保留百分之一．．．．期滿
    憑證如有餘額無息發還。」，然查本件工程係於工程施工中終止，並無全部工程
    完工之情形，與合約第九條第一項之規定不合，故本件應無合約第九條第一項、
    第十八條第一項之適用，被告據以辯稱應扣除保固金二百二十六萬四千九百九十
    七元云云，亦不足取。
八、綜上所述，系爭工程於八十九年七月二十四日經被告終止，而原告已施作完成達
    一億三千四百二十九萬五千六百二十六元之工程數量，被告積欠第十一期土建工
    程款二千三百四十七萬五千五百九十七元、第十二期土建工程款五百零四萬四千
    九百一十八元，扣除第十一期、十二期及後續期別工程之預付款一千四百零四萬
    七千四百六十六元，加上第一至十期保留款一千零五十七萬七千五百一十一元，
    原告已完成工作部分之報酬被告尚有二千五百零五萬零五百六十元未付，原告就
    此部分請求被告賠償二千五百零五萬零五百五十九元，即屬有據。且原告得請求
    被告返還履約保證金一百五十四萬元，已如前述。是被告應給付原告之金額共計
    二千六百五十九萬零五百五十九元（00000000＋0000000＝00000000 ）。從而，
    原告請求被告給付二千六百五十九萬零五百五十九元、及自九十一年二月六日起
    至清償日止，按週年利率百分之五計算之法定遲延利息，為有理由，應予准許。
    原告逾此部分之請求，為無理由，應予駁回。
九、兩造分別陳明願供擔保聲請宣告假執行及免為假執行，就原告勝訴部分，經核並
    無不合，爰分別酌定相當之擔保金額准許之。至原告敗訴部分，其假執行之聲請
    因訴之駁回已失所附麗，應併予駁回。
十、本件為判決之基礎已臻明確，兩造其餘主張、陳述並所提證據，經審酌後，認與
    本件之結論無礙，爰不再一一論述，附此敘明。
十一、結論：本件原告之訴為一部有理由，一部無理由，依民事訴訟法第七十九條、
      第三百九十條第二項、第三百九十二條第二項，判決如主文。
中　　　華　　　民　　　國　　九十三　　年　　八　　　月　　　　五　　　日
                                            民事第五庭法  官　羅富美
右為正本係照原本作成
如對本判決上訴，須於判決送達後廿日內向本院提出上訴狀
中　　　華　　　民　　　國　　九十三　　年　　  八　　　月　　?九?  　日
                                                      書記官　郭錦賢
附錄條文：
民事訴訟法第三百九十二條第二項、第三項：
法院得依聲請或依職權，宣告被告預供擔保，或將請求標的物提存而免為假執行。
依前項規定預供擔保或提存而免為假執行，應於執行標的物拍定、變賣或物之交付前
為之。
